【裁判字號】    99,聲再,214
【裁判日期】    990615
【裁判案由】    違反商業會計法等
【裁判全文】
臺灣高等法院刑事裁定                 99年度聲再字第214號
再審聲請人
即受判決人  甲○○
選任辯護人  蔡文彬律師
上列聲請人因違反商業會計法等案件，對於本院98年度上訴字第
4984號，中華民國99年4月30日第二審確定判決（臺灣臺北地方
法院檢察署96年度偵字第4915號）聲請再審，本院裁定如下：
    主  文
再審之聲請駁回。
    理  由
一、聲請意旨詳如附件所載。
二、按不得上訴於第三審法院之案件，其經第二審確定之有罪判
    決，如就足生影響於判決之重要證據漏未審酌者，固得為受
    判決人之利益聲請再審，刑事訴訟法第421 條定有明文。惟
    所謂「足生影響於判決之重要證據漏未審酌」，係指該證據
    業經提出，但法院未予調查或經聲請調查而未予調查，致於
    確定判決漏未審酌，且該證據如經審酌採取，顯足生影響該
    判決之結果，並應為受判決人有利之判決始足當之。苟被捨
    棄之證據，已於理由內敘明其捨棄之理由者，或未據提出，
    第二審無從審酌者，均非漏未審酌。又所謂「重要證據」，
    必須該證據已足認定受判決人應受無罪、免訴、或輕於原審
    所認定之罪名方可，如不足以推翻原審所認定罪刑之證據，
    即非足生影響於原判決之重要證據，且當事人所提出之證據
    ，不足以影響判決結果，或經第二審法院依調查結果，本於
    論理法則、經驗法則，取捨而不予採取者，即難據以開始再
    審之程序。亦即以「足生影響於判決之重要證據漏未審酌」
    為理由，必該證據已於判決前已經提出，卻漏未審酌，且該
    證據確為真實，而足以為受判決人有利之判決方可。若不足
    以推翻原確定判決所認定罪刑之證據，即非足生影響於原判
    決之重要證據。
三、經查：聲請人稱其於民國94年10月14日前往華弘國際股份有
    限公司（下稱華弘公司）收取本案2張支票時，並不知鉅康
    國際電信股份有限公司（下稱鉅康公司）與廉泰實業股份有
    限公司（下稱廉泰公司）負責人鄧日威與華弘公司財務長黃
    宜嫻究係如何商談，僅知二人已全部談好，聲請人僅銜鄧日
    威之命令前去取票，並於該聲明書上簽收，聲請人並不會特
    別在意亦不可能洞悉該聲明書所指之事實、目的為何。至黃
    宜嫻表示伊知悉上開支票係單純借票且廉泰公司與華弘公司
    已無業務往等情，並非代表聲請人亦當然知悉。況證人黃宜
    嫻供證稱：聲請人當日來的時候，說是鄧日威叫她來拿票，
    她也不知道要做什麼等語。證人即鉅康公司會計主任李奷嬅
    亦供證稱：聲請人負責公司財務，並無負責業務等語。且聲
    請人從任職至前往華弘公司收取前揭支票，期間僅4月餘，
    除聲請人對廉泰公司之財務及業務難以詳知外，因當時尚在
    業務經銷合約書之合約期限內，是聲請人亦無從判斷並知悉
    廉泰公司與華弘公司已無業務往來。上揭證據，均足以影響
    原判決對於聲請人是否明知廉泰公司與華弘公司當時已無業
    務往來，又收取華弘公司之前開支票係單純借票等事實之認
    定，有足生影響判決之重要證據漏未審酌等情云云。惟原確
    定判決以證人黃宜嫻供證稱：因本件並無買賣行為，係純粹
    借票，因要確定何時還票，所以會寫聲明書，聲明書係當場
    書立，聲明書上寫94年11月30日前履行承諾將2張支票還給
    公司，日期係伊問聲請人，聲請人稱可並在聲明書上簽名，
    取票時聲請人口頭承諾會在該日前把係爭支票歸還，並簽立
    聲明書。且觀諸上開聲明書內容為「茲以鉅康國際電信（股
    ）公司支票乙紙（AG0000000）面額新台幣二百萬元，向華
    弘國際（股）公司調借支票2張（AT0000000號、AT0000000
    號），面額各150萬元及50萬元，到期日為95年3月20日及95
    年3月27日，鉅康國際電信（股）公司允諾於94年11月30日
    前將華弘公司上述二張支票取回，華弘必須交還鉅康暫押之
    支票（AG0000000），恐口說無憑，經立此書，立書人：鉅
    康國際電信（股）公司鄧威日代理人：甲○○，中華民國94
    年10月14日」。聲請人身居鉅康、廉泰公司之財務長，為上
    開公司財務部門主管，負責保管公司支票小章，當日受鄧威
    日委託持鉅康公司面額200萬元支票交予證人黃宜嫻保管，
    並於聲明書上簽名，可知聲請人當日並非單純向黃宜嫻拿取
    支票，尚以鄧威日代理人身份交付同面額之鉅康公司支票予
    證人黃宜嫻並簽立聲明書，顯與一般商業交易往來向客戶收
    取貨款之情形迥異，且其自承具有碩士之學歷，曾擔任大學
    助教、市政府主計處約僱人員、聯合船舶發展中心會計室編
    列預算，宇田機械公司專案處理人員、研華股份有限公司財
    務副理等工作，並非無學識、經驗之人，豈有他人拿文件請
    其簽名，其未看其內容即簽名之理，甚且在不清楚文件內容
    之情況下即任意交付鉅康公司面額200萬元支票予對方，其
    所述未看內容即簽名，或概以「我不知道這是借票」、「不
    知道要還票」等空泛言詞搪塞，無法提出任何具體、合理之
    說法，顯與常情有違（原確定判決書第6、7頁）。再查，借
    票時廉泰公司與華弘公司已無業務往來等情，業據證人黃宜
    嫻於供證明確，且有財政部臺灣省北區國稅局中和稽徵函暨
    往來資料1份在卷足憑，爾後聲請人並有將上開其中面額150
    萬元之華弘公司支票，連同內容不實之廉泰公司統一發票出
    示並交付予萬泰銀行松山分行申貸等情（原確定判決書第9
    頁），認聲請人確有行使業務上登載不實文書及詐欺罪之依
    據，於判決理由欄中均已詳為論述，形成心證，核其證據之
    斟酌取捨，並無違背一般經驗法則與論理法則。而聲請人上
    揭爭執之證據，縱加以審酌，尚難認該證據已足認定受判決
    人應受無罪、或免訴、或輕於原審所認定之罪名，是聲請人
    據此聲請再審，應認與聲請再審之證據需為足影響判決之重
    要證據之要件不符。
四、綜上所述，本件聲請人所舉聲請再審之理由，核與刑事訴訟
    法第421條之規定未符，是其本件再審之聲請為無理由，應
    予駁回。
據上論斷，應依刑事訴訟法第434條第1項，裁定如主文。
中    華    民    國    99    年    6     月    15    日
                  刑事第二十一庭審判長法  官  蔡聰明
                                      法  官  趙文
                                      法  官  楊力進
以上正本證明與原本無異。
本件不得抗告。
                                      書記官  彭威翔
中    華    民    國    99    年    6     月    15    日

司法院資訊處製作；財團法人民間司法改革基金會備份。
